【裁判字號】    90,訴,95
【裁判日期】    900703
【裁判案由】    傷害致死
【裁判全文】
臺灣苗栗地方法院刑事判決                              九十年度訴字第九五號
    公  訴  人  臺灣苗栗地方法院檢察署檢察官
    被      告  乙○○
    選任辯護人  魏早炳
                陳恩民
                魏翠亭
右列被告因傷害致死案件，經檢察官提起公訴（九十年度偵字第一二四五、一七四○
號），本院判決如左：
    主  文
乙○○傷害人之身體因而致人於死，處有期徒刑陸年。
    事  實
一、乙○○於民國九十年二月二十六日二十三時二十五分許，在苗栗縣苗栗市○○路
    九號前，因見鄧富宏所有之自小客車遭溫慶輝搥打，乃上前理論，雙方因而發生
    爭吵。詎乙○○竟基於傷害人身體之犯意，持開閉鐵捲門之鐵條朝溫慶輝身體之
    頭部等上半身部位揮打，溫慶輝在不敵乙○○之打擊下，即往苗栗縣苗栗市○○
    街大排水溝方向跑去，而乙○○竟仍在後追毆，致溫慶輝情急之下跳入上述排水
    溝中。後因溫慶輝之妻甲○○之哀求，乙○○方找傅博誠、黃宏彬（二人另為不
    起訴處分）二人協助將溫慶輝救起。惟已造成溫慶輝受有體表多發性鈍器傷，而
    跳入水中造成第一頸椎脫臼，神經性休克，於同月二十七日零時三十分終因傷重
    不治死亡。嗣於同年月二十七日三時二十五分許，乙○○向警方自首而接受裁判
    。
二、案經苗栗縣警察局苗栗分局報請及甲○○訴由臺灣苗栗地方法院檢察署檢察官偵
    查起訴。
    理  由
一、訊之被告乙○○固承認傷害溫慶輝之事實，唯否認有致其死亡之故意，辯稱係被
    害人自行跳入水中，其死亡非其所能預見；其辯護人並辯稱：按刑法上傷害人致
    死罪，必以傷害行為與死亡之發生，具有相當因果關係之聯絡為成立要件，此觀
    最高法院十九年上字第一四三八號，二十一年上字第二００九號及二十九年非字
    第五二號判例意旨甚明。又因犯罪致發生一定之結果，而有加重其刑之規定者，
    如行為人不能預見其發生時，不適用之，亦為刑法第十七條所明定。而此所謂行
    為人不能預見其結果之發生者，係指結果之發生出於偶然，為行為人所不能預見
    者而言，亦經最高法院二十四年上字第一四０三號判例闡釋甚明。茲查，本件被
    害人溫慶輝係因搥打被告之友人鄧富宏所有之自小客車經被告上前理論而與被告
    發生爭吵打架，且係於深夜在商店林立之大街上追跑，跑時突然自行跳進路邊設
    有數尺高度之水泥護欄外之排水溝而造成第一頸椎脫臼、神經性休克而死亡之事
    實，已為檢察官起訴書調查認定屬實，並為包括被害人之家屬及被告所不爭執，
    復有卷附現場照片可資為證。是本件所應審究者，厥為被害人溫慶輝之突然跳進
    排水溝而造成第一頸椎脫臼、神經性休克死亡之結果與被告之傷害行為間是否具
    有相當之因果關係存在以及該項結果是否為被告所能預見兩者而已。爰就上開爭
    點提出辯護理由如左：
    按本件案發地點係在苗栗市最大且最負盛名之廟宇玉清宮前之玉清街，街道兩邊
    飲食商店林立，熱鬧非凡，此觀偵查卷第十三頁之案發現場位置圖甚明。而附近
    之排水溝（田寮圳）雖甚寬闊，但臨路邊均設有高約一公尺之護欄圍牆，此亦有
    卷附之現場照片可證。案發當時，被告因見友人之小客車遭其搥打而呈凹陷乃上
    前理論，詎被害人非但不予認錯道歉，反而態度惡劣，拒絕回答，並出手推被告
    ，被告乃徒手與其鬥毆，惟因被害人身體高大壯碩（被害人身高一七八公分），
    被告不支而被打倒在地，被告於倒地後乃順手拿起一根鐵條後朝被害人頭部反擊
    ，被害人見被告手上持有鐵條後乃反身逃跑，被告因見其有錯在先，非但不知道
    歉反先出手毆打被告，一時氣憤難消，乃放下鐵條徒手從後追趕，詎被告於逃跑
    時既未往前直奔，亦未逃入附近商家躲避被告之追趕，反而於逃離現場不遠處之
    排水溝旁邊時，出乎常人所能預料的奮身一跳躍過高約一公尺之排水溝之護欄圍
    牆而跳入該排水溝內，導致第一頸椎脫臼，神經性休克而死亡，並非於逃跑中不
    慎跌落水溝導致死亡之結果。綜上所述事實經過，足見被害人溫慶輝於逃跑時跳
    躍過排水溝護欄圍牆跳入排水溝導致第一頸椎脫臼、神經性休克死亡之結果，與
    乎被告之傷害行為之間，是否具有相當之因果關係存在，已值商榷，且被告係大
    湖人，對當地環境不熟，根本不知該處有該水溝之存在，是死者之跳入水溝，顯
    非被告所能預見，依首揭判例意旨所示，被告就死者之死亡，應無罪責可言，爰
    請明察，懇祈鈞院明察，惠為被告無罪之諭知判決，庶免冤抑云云。
二、按「加重結果犯，以行為人能預見其發生為要件，所謂能預見乃指客觀上情形而
    言，與主觀上有無預見之情形不同，若主觀上有預見，而結果之發生又不違背其
    本意時，則屬故意範圍」最高法院四十七年台上字第九二○號著有判例；本件被
    告乙○○確實在右揭時地傷害被害人，此据被告在警訊及偵審中坦認在卷，核與
    告訴人即死者溫慶輝之妻甲○○指訴之情節相符，又經目擊證人劉月秀於警局證
    述溫慶輝遭人追打之情節甚詳，是被告傷害被害人之事實應甚明確，其次應認定
    者乃被害人之死亡與被告之追毆行為間有無因果關係。查被害人溫慶輝確因被告
    乙○○之追毆情急之下落水，此乃不爭之事實，被告亦不否認，致其係不慎跌入
    水中或自行跳進水中則非所問，應非本件加重結果犯之要件，即二者均應包括在
    內，易言之，僅於客觀上可預見結果之發生即為已足，若主觀上可預見其將發生
    而其發生又不違背被告之本意，依前開判例意旨則屬不確定故意之範圍，是辯護
    人之見解應係誤會。且溫慶輝受有體表多發性鈍器傷，而跳入水中造成第一頸椎
    脫臼，神經性休克死亡，亦經台灣苗栗地方法院檢察署檢察官督同檢驗員、法醫
    相驗、解剖並鑑定死因屬實，製有相驗筆錄、解剖筆錄、相驗屍體證明書、驗斷
    書及臺灣高等法院檢察署法醫中心鑑定書一份在卷可憑。綜上所述，被告所辯，
    不足採信，其犯罪事證明確，犯行堪予認定。
三、查刑法上傷害致人於死之罪，祇須傷害行為，與死亡之發生，具有因果聯絡之關
    係，即屬成立，並非以被害人因傷直接致死為限，即如傷害後，因被追毆情急落
    水致生死亡之結果，其追毆行為，即實施傷害之一種暴行，被害人之情急落水，
    既為該項暴行所促成，自不得不認為因果關係之存在（最高法院二十二年上字第
    六七四號判例參照）。是核被告乙○○所為，係犯刑法第二百七十七條第二項之
    傷害致人於死罪。爰審酌被告之品行、犯罪之動機、目的、手段、犯後態度及未
    與被害人家屬達成民事和解及犯罪後於該管公務員未發覺前，即向苗栗縣警察局
    苗栗分局自首依法減輕其刑等一切情狀，量處如主文所示之刑。
據上論斷，應依刑事訴訟法第二百九十九條第一項前段，刑法第二百七十七條第二項
、第六十二條前段，判決如主文。
本案經檢察官 吳 義 聰 到庭執行職務
中    華    民    國    九十    年    七      月        三          日
                                      台灣苗栗地方法院刑事第一庭
                                          法  官  林  誌  誠
右正本證明與原本無異。
如不服本判決，應於送達後十日內向本院提出上訴狀(須附繕本)，上訴於台灣高等
法院台中分院。
                                          書記官  蕭  榮  峰
中    華    民    國    九十    年    七      月        三          日
附錄論罪科刑法條     刑法第二百七十七條第二項
刑法第二百七十七條
犯前項之罪因而致人於死者，處無期徒刑或七年以上有期徒刑，致重傷者，處三年以
上十年以下有期徒刑。


司法院資訊處製作；財團法人民間司法改革基金會備份。
